【裁判字號】    89,婚,482
【裁判日期】    890713
【裁判案由】    離婚
【裁判全文】
臺灣臺中地方法院民事判決  八十九年度婚字第四八二號
    原      告  乙○○
    被      告  甲○○
右當事人間請求履行同居事件，本院判決如左：
    主    文
被告應與原告同居。
訴訟費用由被告負擔。
    事    實
甲、原告方面：
  一、聲明：如主文所示。
  二、陳述：兩造於民國八十年間結婚，婚後育有二名子女，不料婚後被告與原告母
            親、姊妹相處不睦，時常提出欲搬出另組家庭之要求，原告為盡孝道，
            百般勸解，惟被告依然故我。而原告現因不景氣之故，經濟較為拮据，
            但被告還常為生活費與原告吵架，並於八十八年九月二十一日大地震原
            告房屋震垮後，拋棄原告及二名幼子，拒與原告履行同居生活，經原告
            四處尋訪，透過鎮公所調解並登報尋找，被告均置之不理，顯然違背同
            居義務，為此提起本件訴訟。
  三、對被告抗辯之陳述：
      兩造確有於八十八年九月二十日吵架，因被告抓原告頭髮，原告方用手用力撥
      開被告，不知撥開時，是否有甩到被告。
  四、證據：提出戶口名簿一份為證。
乙、被告方面：
  一、聲明：駁回原告之訴。
  二、陳述：原告在八十八年九月二十日用拳頭打被告脖子，致被告摔在地上，並說
            如果被告不走，原告就要走等語。在此之前，原告有說要打被告，但被
            告並沒有驗傷單。
  三、證據：提出診斷證明書一份為證。
    理    由
一、原告主張兩造為夫妻，詎被告於八十八年九月二十日離家，不履行同居義務之事
    實，業據提出之戶口名簿一份為證，並為被告所自承，是原告此部分主張堪信為
    真。
二、按夫妻互負同居之義務。但有不能同居之正當理由者，不在此限，民法第一千零
    零一條有明文規定。又夫妻住所之設定與夫妻應履行同居之義務尚有不同，住所
    乃決定各項法律效力之中心地，非民法所定履行同居義務之唯一處所。夫妻縱未
    設定住所，仍應以永久共同生活為目的，而互負履行同居之義務，司法院大法官
    會議著有釋字第四五二號解釋足資參照。再夫妻間偶爾失和毆打他方，致令受有
    微傷，如按其情形尚難認為不堪同居之虐待者，不得認他方之請求離婚有正當理
    由，最高法院著有二十年度上字第二三四一號判例意旨足資參照。即知夫妻間本
    即以永久共同生活為目的，以維家庭之圓滿，不得以細故即拒絕履行同居義務。
    再夫妻本來自不同之家庭，成長於不同之生活背景，觀念及生活態度自有不同，
    遇有困難，應本互信互諒之態度共渡難關，以理性平和之方式加以溝通，以求家
    庭之圓滿，自非即可率而離家，拒絕履行同居生活。被告抗辯原告於八十八年九
    月二十日曾毆打被告，所以被告才搬出去住云云，並提出診斷證明書一份為證，
    原告固不否認曾於上開時地拉扯被告，惟否認有傷害之故意等語，辯稱：係因兩
    造吵架，被告抓原告頭髮，原告方用手用力撥開被告，不知撥開時，是否有甩到
    被告等語。經查，審之被告所提出之診斷證明書所載，被告僅受有右後耳瘀血、
    右頸挫傷之傷害，顯見兩造於該日之衝突，應係爭吵間所發生拉扯下之傷痕，是
    致令被告受有微傷，按其情形尚難認為不堪同居之虐待；又原告所自承當日吵架
    時有講「如果被告不走，原告就要走」等語，惟衡之常情，此應係情緒性之氣話
    ，自難認上開情事為被告得拒與原告履行同居之正當理由。另被告辯稱於八十八
    年九月二十日以前，原告有說要打被告云云，惟此為原告所否認，被告亦自承無
    法提出驗傷單等證據，自難認原告有對被告慣行毆打之行為。是被告前開所辯不
    堪同居之事由，均無可採。
三、婚姻關係之本質，原是付出多於享受、容忍多於要求。本件兩造夫妻間容或有爭
    執，惟既非達已無法溝通，互為退讓，以和諧共營家庭生活之程度，則於法律上
    甚或人倫秩序上均無容許其別居狀態繼續存在之理。從而，本件被告既無不能履
    行同居義務之正當理由，則原告依民法第一千零一條規定訴請被告履行同居，依
    法應予准許。
據上論結，本件原告之訴為有理由，依民事訴訟法第七十八條，判決如主文。
中      華      民      國    八十九    年      七      月      十三    日
                                臺灣臺中地方法院家事法庭
~B法      官  周瑞芬
右為正本係照原本作成
如對本判決上訴應於判決送達後廿日向本院提出上訴狀
中      華      民      國    八十九    年      七      月      十三    日
~B法院書記官


司法院資訊處製作；財團法人民間司法改革基金會備份。
